臺灣高雄地方法院刑事判決　　　　　　　　　　　　九十一年度訴字第二四四七號
　　公　訴　人　臺灣高雄地方法院檢察署檢察官
　　被　　　告　甲○○
右列被告因違反毒品危害防制條例案件，經檢察官提起公訴（九十一年度毒偵字第三
五九七、三九○五號），本院判決如左：
    主  文
甲○○施用第一級毒品，累犯，處有期徒刑捌月。
    事  實
一、甲○○前因違反麻醉藥品管理條例案件，經台灣高等法院高雄分院八十六年度上
    易字第四一七號判處有期徒刑八月，於民國八十七年二月十五日執行完畢。仍未
    悔改，復因施用第二級毒品案件，經本院以八十八年度毒聲字第七五九三號裁定
    送觀察、勒戒後，認有繼續施用毒品之傾向，再經本院以八十八年度毒聲字第八
    ○八一號裁定令入戒治處所施以強制戒治，後因戒治已滿三月，無繼續戒治必要
    ，經本院八十九年度毒聲字第二二九○號裁定停止戒治，所餘期間付保護管束，
    並台灣高雄地方法院檢察署檢察官在八十九年十月二十九日保護管束期滿後，於
    九十年五月九日以九十年度戒毒偵字第四六八號為不起訴處分確定；惟甲○○又
    於前開強制戒治期滿後不起訴處分前之九十年三月間因施用第一級毒品案件，經
    本院九十年度毒聲字第六七六○號裁定送觀察、勒戒後，認有繼續施用毒品傾向
    ，復經本院九十一年度毒聲字第二八三六號裁定令入戒治處所施以強制戒治，惟
    因通緝未及戒治；詎其仍不知悔悟，又基於施用第一級毒品海洛因之犯意，於九
    十一年五月六日下午九時三十分回溯二十四小時內某時，在不詳處所施用第一級
    毒品海洛因，經警於九十一年五月六日通知至警局採尿，尿液送驗結果呈現嗎啡
    、可待因陽性反應而查獲。
二、案經高雄市政府警察局前鎮分局移送台灣高雄地方法院檢察署檢察官聲請強制戒
    治及偵查起訴。
    理  由
一、訊據被告甲○○固不否認於九十一年五月六日下午九時三十分許為警採尿送驗，
    且送驗之尿液確係其親自排放，惟辯稱於五月初警察採尿前，即已開始服用戒毒
    藥物，為何尿液檢驗報告呈陽性反應，伊不知道云云。經查：
    （一）按海洛因施用入人體後水解還原成嗎啡，再循嗎啡之代謝方式排體外，亦
    據行政院衛生署藥物食品檢驗局七十三藥檢壹字第○三○二二一號函說明
          綦詳。另依醫學臨床實驗及根據英國藥學會出版Isolationand
          Indentification of Drugs乙書第二九三頁載明：海洛因經注射入人體後
          ，在體內迅速水解成6-MonoacetyI morp hine，再緩緩繼續水解成嗎啡，
          然後再循嗎啡之代謝方式排出，同書第四三一～四三二頁並載有：嗎啡經
          注射入人體後，約百分之五十以上於八小時內自尿中排出，至二十四小時
          排出約百分之九十，但四十八小時後仍有微量可檢出等語。此外，按通常
          健康成人一次注射嗎啡十五公絲，而以現行採用蟻醛酸試液及鉬鋑銨酸試
          液檢檢驗其尿液時，注射後八小時內所排尿液易於檢出；八小時至二十四
          小時，視其取尿時間及尿量多寡，可能檢出；至二十四小時以後所排之尿
          液，用上述方法已難檢出，亦據行政院衛生署藥物食品檢驗局七十三年十
          一月三十日 (73）藥檢壹字第○三○二二一號函釋在案。
    （二）又目前常用的尿液安非他命或嗎啡篩檢方式包括酵素免疫方析法（
          EIA,ENZYME EMMUNOASSAY）、薄層色層分析法（TLC,THIN LAYER
      CHROMATOGRAPHY）和放射免疫分析法（RIA,RADIOIMMUNOASSAY），在文獻
          報告中，確實有藥品或食物因交叉反應（CROSS REACTOIN），可在尿液中
          測試中產生偽陽性（FALSE POSITIVE）之安非他命或嗎啡反應，惟利用精
          密之儀器分析，將可排除偽陽性之可能，而得到正確的答案，因此篩檢結
          果必須進一步確認。在目前最常用之確認方法為氣相層析質譜儀（
          GC/MS,GAS CHROMATOGRAPHY/MASS SPECTROMETRY），此因乃在良好的操作
          條件下，以氣相層析質譜儀作藥物及其代謝產物定性及定量分析，幾乎不
          會有偽陽性反應產生，有臺灣臺北地方法院另案函詢所覆之榮民總醫院八
          十三年四月七日（八三）北總內字第０三０五九號函影本附卷可資參照。
    （三）本件被告甲○○經警採尿送驗，其尿液經以酵素免疫分析法、放射免疫分
          析法及氣相層析質譜儀法檢驗結果，均呈可待因、嗎啡陽性反應，有高雄
          市立凱旋醫院九十一年六月三日高市凱醫檢字第四八一號及台灣檢驗科技
          股份有限公司九十一年六月十一日尿液檢驗報告各一份在卷可查，是被告
          甲○○於九十一年五月六日下午九時三十分許回溯二十四小時內，確有施
          用第一級毒品海洛因之事實，應可確定。至於被告初於警訊供陳有服用感
          冒藥（九十年五月六日警訊筆錄），嗣於本院審理時又辯稱：伊有服用戒
          毒藥物云云，前後供述不符，已有可疑；且依前述，氣相層析質譜儀檢驗
          法，幾乎不會產生偽陽性之反應，故被告甲○○辯稱未於九十一年五月六
          日下午九時三十分許前二十四小時內某時施用第一級毒品海洛因，核不足
          採。此外，被告甲○○前因施用第二級毒品案件，經本院以八十八年度毒
          聲字第七五九三號裁定送觀察、勒戒後，認有繼續施用毒品之傾向，再經
          本院以八十八年度毒聲字第八○八一號裁定令入戒治處所施以強制戒治，
          後因戒治已滿三月，無繼續戒治必要，經本院八十九年度毒聲字第二二九
          ○號裁定停止戒治，所餘期間付保護管束，並台灣高雄地方法院檢察署檢
          察官在八十九年十月二十九日保護管束期滿後，於九十年五月九日以九十
          年度戒毒偵字第四六八號為不起訴處分確定；惟甲○○又於前開強制戒治
          期滿後不起訴處分前之九十年三月間因施用第一級毒品案件，經本院九十
    年度毒聲字第六七六○號裁定送觀察、勒戒後，認有繼續施用毒品傾向，
          復經本院九十一年度毒聲字第二八三六號裁定令入戒治處所施以強制戒治
          等事實，亦有前開觀察勒戒、強制戒治裁定、不起訴處分裁定及台灣高等
          法院被告全國前案紀錄表與臺灣高雄地方法院檢察署刑案資料查註記錄表
          各一份在卷可稽。綜上所述，被告於不起訴處分後，五年內再犯毒品危害
          防治條例第十條第一項之罪事證明確，應依法論科。
二、按犯毒品危害防制條例第十條之施用毒品罪者，檢察官應先將被告送勒戒處所觀
    察、勒戒，經觀察、勒戒後，有繼續施用傾向者，應由檢察官聲請法院裁定送被
    告令入戒治處所施以強制戒治，經強制戒治或交付保護管束期滿，應由檢察官為
    不起訴之處分。依前項規定為不起訴處分後，再犯或三犯同條例第十條之罪者，
    不適用前項之規定（即仍依法追訴其施用毒品之罪刑）。毒品危害防制條例第二
    十條第二項、第二十三條第一項、第二項定有明文。是被告曾因施用毒品案件，
    經依首揭條文裁定送觀察、勒戒後，因有繼續施用毒品傾向，經裁定送強制戒治
    ，保護管束執行期滿後，由檢察官為不起訴處分確定，嗣後於五年內再犯施用毒
    品之罪，核其所為，係犯毒品危害防制條例第十條第一項之罪。其持有毒品之低
    度行為，應為施用毒品之高度行為所吸收，不另論罪。又被告前因違反麻醉藥品
    管理條例案件，經台灣高等法院高雄分院八十六年度上易字第四一七號判處有期
    徒刑八月，於民國八十七年二月十五日執行完畢，有卷附台灣高等法院被告全國
    前案紀錄表與臺灣高雄地方法院檢察署刑案資料查註記錄表各一份在卷可稽，其
    受有期徒刑執行完畢，五年以內再犯有期徒刑以上之罪，為累犯，依法加重其刑
    。爰審酌被告素行欠佳，受觀察勒戒、強制戒治、不起訴處分後，猶不知切實悛
    悔，戒絕惡習，再犯本罪，且犯後並未坦承犯行等一切情狀，量處如主文所示之
    刑，以示儆懲。
三、據上論斷，應依刑事訴訟法第二百九十九條第一項前段，毒品危害防制條例第十
    條第一項，刑法第十一條前段、第四十七條，判決如主文。
中      華      民      國      九十一      年      十    月    十七    日
                                  臺灣高雄地方法院刑事第三庭
                                      法  官    吳為平
右正本證明與原本無異。
如不服本判決，應於判決送達後十日內，向本院提出上訴狀。
                                      書記官    曾秀鳳
中      華      民      國      九十一      年      十    月    十八    日
